【裁判字號】    95,簡,259
【裁判日期】    951106
【裁判案由】    賭博
【裁判全文】
臺灣桃園地方法院刑事簡易判決
公  訴  人  台灣桃園地方法院檢察署檢察官
被      告  郭振良
            陳彥志
                    （現另案於臺灣泰源技能訓練所執行中）
            黃柏修
                    弄14號
            丙○○
            乙○○
            甲○○
            余松祐
            邱垂澤
            呂承諺原名呂學有.
            曾思榮
上列被告因賭博案件，經檢察官提起公訴（95年度偵字第5457、
8766號），被告郭振良、陳彥志於準備程序中，就被訴事實為有
罪之陳述，經告知簡式審判程序意旨，聽取當事人意見後，本院
就被告郭振良、陳彥志裁定由受命法官獨任進行簡式審判程序，
被告丙○○、邱垂澤、余松祐、黃柏修、乙○○、呂承諺、曾思
榮、甲○○自白犯罪，本院認宜以簡易判決處刑，逕以簡易判決
處刑如下：
    主  文
郭振良共同連續意圖營利，聚眾賭博，處有期徒刑伍月，如易科
罰金，以銀元佰元即新臺幣玖佰元折算壹日。扣案如附表編號
一、二、三所示之物均沒收。
丙○○共同連續意圖營利，聚眾賭博，處有期徒刑月，如易科
罰金，以銀元佰元即新臺幣玖佰元折算壹日。緩刑貳年。扣案
如附表編號一、二、三所示之物均沒收。
邱垂澤、余松祐、陳彥志、黃柏修共同連續意圖營利，聚眾賭博
，各處有期徒刑月，如易科罰金，均以銀元佰元即新臺幣玖
佰元折算壹日。扣案如附表編號一、二、三所示之物均沒收。
乙○○在公眾得出入之場所賭博財物，科罰金新臺幣貳仟元，如
易服勞役，以新臺幣貳仟元折算壹日。扣案如附表編號一、二所
示之物均沒收。
呂承諺、曾思榮、甲○○在公眾得出入之場所賭博財物，科罰金
新臺幣壹萬貳仟元，如易服勞役，以新臺幣貳仟元折算壹日。扣
案如附表編號一、二所示之物均沒收。
    事實及理由
一、被告郭振良基於意圖營利提供賭博場所聚眾賭博之概括犯意
    ，自民國95年2 月12日起，連續提供座落於桃園縣桃園市及
    八德市境內等地之多處空屋，及透過李達韋向不知情之范元
    奇（業經檢察官為不起訴處分）借用之桃園縣桃園市○○路
    31號4 樓空屋等公眾得出入之處所，並以其所有如附表一所
    示之筒花麻將牌、牌尺、骰子、撲克牌等賭具，及其所有如
    附表三編號二、三所示之帳單、帳冊計算並紀錄賭客輸贏之
    金錢，聚集不特定人賭博財物，其賭博方法為：以上開麻將
    牌筒花等物作為賭具，由賭客輪流作莊，押注金額不定，至
    多可押注20,000元，以所持麻將牌之點數相加大小比輸贏，
    賭客如贏10,000元由郭振良抽頭500 元營利，郭振良並自斯
    時起，以每日新臺幣（下同）3,000 至5,000 元之代價，僱
    用與之有概括犯意聯絡之被告丙○○（每日資5,000 元，擔
    任為賭客洗、發牌、清注之工作）、余松祐（每日薪資3,00
    0 元，擔任會計）、李達韋（冒名李書宇，每日薪資3,000
    元，擔任會計，所涉偽造文書部分，經檢察官追加起訴，與
    本案均由本院另行審結）、邱垂澤、陳彥志、黃柏修（每日
    薪資均3,000 元，各持郭振良所有如附表三編號一所示之無
    線電1 把在現場擔任把風工作）。嗣於95年2 月19日3 時10
    分許，適有賭客沈士皓、宋清坤、陳建宏、郭文彬、賴俊德
    、陳曉俠、唐靖俞、楊舜帆、江志鴻（均經檢察官職權不起
    訴處分確定）、被告乙○○、呂承諺（原名呂學有）、曾思
    榮、甲○○等13人，分別基於在公眾得出入場所賭博財物之
    犯意，在上開桃園縣桃園市○○路31號4 樓之公眾得出入場
    所內賭博財物，經警據報前往現場而查獲，並扣得郭振良所
    有如附表一、二、三所示之物。案經桃園縣政府警察局移送
    臺灣桃園地方法院檢察署檢察官及自動檢舉偵查起訴。
二、按刑事訴訟法第273 條之1 規定除被告所犯為死刑、無期徒
    刑、最輕本刑為3 年以上有期徒刑之罪、或高等法院管轄第
    一審案件者外，於準備程序進行中，被告先就被訴事實為有
    罪之陳述時，得告知被告簡式審判程序之旨，並聽取當事人
    、代理人、辯護人及輔佐人之意見後，裁定由受命法官獨任
    進行簡式審判程序。經查，本件被告郭振良、陳彥志被訴本
    案，非前開不得進行簡式審判程序之案件，且經被告郭振良
    、陳彥志於準備程序時就被訴事實為有罪之陳述，經本院告
    知被告簡式審判程序之旨，聽取被告郭振良、陳彥志、檢察
    官之意見後，本院合議庭裁定由受命法官獨任依簡式審判程
    序進行審判，經被告郭振良、丙○○、邱垂澤、余松祐、陳
    彥志、黃柏修、乙○○、呂承諺、曾思榮、甲○○自白犯罪
    ，本院認宜以簡易判決處刑，逕以簡易判決處刑，合先敘明
    。
三、前揭犯罪事實，業據被告郭振良、丙○○、邱垂澤、余松祐
    、陳彥志、黃柏修迭於警詢、偵查及本院準備程序、本院訊
    問時坦承不諱，被告乙○○、呂承諺、甲○○於警詢及本院
    準備程序中坦承不諱，被告曾思榮於本院訊問時坦承不諱（
    參見95年度偵字第5457號偵查卷第11至13，18至20、25至27
    、43至46、53至55、60至62、68至71、81至82、97至99、10
    3 至105 、130 至141 頁，本院49、83、95、100 至101 、
    116 、134 、156 至157 、180 、212 、237 頁），核與證
    人郭振良、邱垂澤、陳彥志、李達韋、余松祐、黃柏修、丙
    ○○於偵查中具結證述之情節相符（各該被告就自己以外之
    人部分之犯罪事實有證人之適格，參見95年度8776號偵查卷
    第130 至133 、139 至145 頁），並經證人即賭客沈士皓、
    宋清坤、陳建宏、郭文彬、賴俊德、陳曉俠、唐靖俞、楊舜
    帆、江志鴻於警詢陳述（參見偵查卷第83至96、100 至102
    、106 至108 、112 至113 頁）明確，及如附表一、二、三
    所示之物扣案可資佐證，足認被告郭振良、丙○○、邱垂澤
    、余松祐、陳彥志、黃柏修、乙○○、呂承諺、曾思榮、甲
    ○○等人前開任意性自白核與事實相符，洵堪採信。又本件
    被告所提供桃園縣桃園市○○路31號4 樓供賭博場所，雖為
    借用之私人房屋，並有人員負責現場把風，然上址所查獲之
    賭客人數甚眾，而核諸其等於警詢中所述，其等進入上開處
    所均未出示證件，無感覺有人在場把風，且其中多名賭客係
    第一次前往上址賭博，彼此間亦大多不認識等情（參見95年
    度偵字第5457號偵查卷第82、84、87、89、91、94、96、9
    8 、10 1、104 、110 、113 頁），則上開彼此陌生之賭客
    竟能分別前往前揭地點賭博財物，而隨意進出上址，足見上
    開場所並未限定特定人始能出入甚明。再者，據擔任在場把
    風之被告黃柏修供述，渠工作係若有警察前來，其就負責等
    情（見本院卷第237 頁），益徵上開場所係不特定人得隨時
    出入之場所無訛，雖該處有被告邱垂澤、陳彥志、黃柏修持
    無線電通報聯繫，其目的無非在於規避警察取締，絕非限定
    或拒絕賭客上門甚明，則該處雖有人把風，惟難認有私密之
    性質，而仍屬公眾得出入之場所。另被告郭振良經營上開賭
    場，係由賭客輪流做莊，渠自賭資中抽頭營利，並未參與對
    賭一情（見偵查卷第12、45頁），是被告郭振良、丙○○、
    邱垂澤、余松祐、陳彥志、黃柏修等人尚無刑法第266 條第
    1 項犯罪構成要件之該當，附此敘明。綜上所述，本件事證
    明確，被告犯行均堪認定，應依法論科。
四、按94年2 月2 日修正公布、95年7 月1 日施行生效之刑法（
    以下簡稱新法）第2 條第1 項規定：「行為後法律有變更者
    ，是用行為時之法律。但行為後之法律有利於行為人者，是
    用罪有利於行為人之法律」，係規範行為後法律變更所生新
    舊法之比較適用之準據法，於新法施行後，應適用新法第2
    條第1 項之規定為「從舊從輕」之比較（最高法院95年度第
    8 次刑事庭會議決議意旨參照）。被告郭振良、丙○○、邱
    垂澤、余松祐、陳彥志、黃柏修等人行為後，刑法關於第26
    8 條前段意圖營利供給賭博場所罪及同條後段意圖營利聚眾
    賭博罪之法定罰金刑數額及計算單位（刑法第33條第5 款）
    、易科罰金之折算標準（刑法第41條第1 項前段）、共同正
    犯之構成要件（刑法第28條）、連續犯（刑法第56條）等規
    定，被告乙○○、呂承諺、曾思榮、甲○○等人行為後，刑
    法關於第266 條第1 項普通賭博罪之法定罰金刑數額及計算
    單位（刑法第33條第5 款）、易服勞役之折算標準（刑法第
    42條）等規定業於94年2 月2 日修正公布，於95年7 月1 日
    生效，其修正前、後之規定臚列如下：(一)修正前刑法第33條
    第5 款規定「罰金：1 元以上。」，而刑法第268 條第1 項
    、第266 條第1 項所定罰金數額分別為銀元3,000 元、1,00
    0 元，而罰金罰鍰提高標準條例第1 條前段之規定，依法律
    應處罰金罰鍰者，就其原定數額提高2 至10倍，依行政院會
    銜司法院於72年7 月27日發布，同年8 月1 日施行，有關刑
    法定有罰金各條，提高為10倍，是前開得處3,000 元、1,00
    0 元以下罰金，提高為10倍，即科30, 000 元、10,000元以
    下罰金，再者銀元與新臺幣之折算比率為1 比3 ，故以新臺
    幣計算，本條罰金部分即得科處新臺幣90,000元、30,000元
    。而修正後刑法第33條第5 款規定「罰金：新臺幣1,000 元
    以上，以百元計算之」，依95年6 月14日修正公布刑法施行
    法第1 條之1 ：「中華民國94年1 月7 日刑法修正施行後，
    刑法分則編所定罰金之貨幣單位為新臺幣。94年1 月7 日刑
    法修正時，刑法分則編未修正之條文定有罰金者，自94年1
    月7 日刑法修正施行後，就其所定數額提高為30倍。但72年
    6 月26日至94年1 月7 日新增或修正之條文，就其所定數額
    提高為3 倍」，變更其計算單位並提高原定數額後，修正後
    刑法第268 條第1 項、第266 條第1 項所定法定罰金刑之最
    高度分別為新臺幣90,000元、30,000元，新舊法關於罰金法
    定刑之比較結果均相同，對被告並無有利或不利。(二)易科罰
    金之折算標準部分：依修正前之刑法第41條第1 項前段規定
    ：「犯最重本刑為5 年以下有期徒刑以下之刑之罪，而受6
    個月以下有期徒刑或拘役之宣告，因身體、教育、職業、家
    庭之關係或其他正當事由，執行顯有困難者，得以1 元以上
    3 元以下折算1 日，易科罰金。」，依修正前罰金罰鍰提高
    標準條例第2 條前段規定（已於95年5 月17日配合修正刪除
    ）提高原定數額100 倍後，係以銀元300 元即新臺幣900 元
    折算1 日為其易科罰金之折算標準；而修正後之刑法第41條
    第1 項前段規定：「犯最重本刑為5 年以下有期徒刑以下之
    刑之罪，而受6 個月以下有期徒刑或拘役之宣告者，得以新
    臺幣1000元、2000元或3000元折算1 日，易科罰金。」，則
    依修正後之刑法第41條第1 項前段規定，係以新臺幣1000元
    、2000元或3000元折算1 日為其易科罰金之折算標準。(三)易
    服勞役之折算標準部分：依修正前之刑法第42條第2 項規定
    ：「易服勞役以1 元以上3 元以下，折算1 日。但勞役期限
    不得逾6 個月。」，依修正前罰金罰鍰提高標準條例第2 條
    前段規定（已於95年5 月17日配合修正刪除）提高原定數額
    100 倍後，係以銀元300 元即新臺幣900 元折算1 日為其易
    服勞役之折算標準, 而勞役期限不得逾6 個月；而修正後之
    刑法第42條第3 項規定：「易服勞役以新臺幣1000元、2000
    元或3000元折算1 日。但勞役期限不得逾1 年。」，則依修
    正後之刑法第42條第3 項規定，係以新臺幣1000元、2000元
    或3000元折算1 日為其易科罰金之折算標準，而勞役期限不
    得逾1 年。(四)共同正犯之構成要件部分：修正前刑法第28條
    規定「二人以上共同實施犯罪之行為者，皆為正犯。」，則
    得以成立共同正犯之涵蓋範圍包括「陰謀」、「預備」、「
    著手」、「實行」等不同行為階段，而修正後刑法第28條規
    定「二人以上共同實行犯罪之行為者，皆為正犯，則得以成
    立共同正犯之涵蓋範圍僅及於「實行」之行為階段。(五)連續
    犯部分：修正前刑法第56條規定「連續數行為而犯同一之罪
    名者，以一罪論。但得加重其刑至二分之一。」，而修正後
    刑法業已刪除此連續犯之規定，必須就原可構成連續犯之獨
    立數行為論以數罪併罰。(六)綜合上開修正前、後全部罪刑結
    果而為比較：被告郭振良、丙○○、邱垂澤、余松祐、陳彥
    志、黃柏修等人部分：修正前、後刑法第268 條法定罰金刑
    最高度均為新臺幣90,000元，且依修正前、後刑法第28條規
    定，均構成共同正犯，然依修正前刑法第56條規定，其前後
    多次犯行時間緊接，觸犯構成要件相同之罪名，顯然出於概
    括犯意反覆為之，為連續犯，應僅論以1 罪，並得加重其刑
    至2 分之1 ，其最重法定刑為4 年6 月，且依修正前刑法第
    41條第1 項前段規定，如易科罰金，係以新臺幣900 元折算
    1 日，且於併合處罰之數罪均得易科罰金，其應執行之刑逾
    6 月者；而依修正後刑法之規定，因連續犯之規定業已刪除
    ，原則上即應論處數個聚眾賭博罪，其刑度經數罪併罰之結
    果，最重法定刑為有期徒刑6 年以上（係按行為之次數計算
    ，以30年為上限，如以聚眾賭博2 次計算，其法定刑最高度
    為6 年），且如易科罰金，係以新臺幣1,000 元、2,000 元
    、3,000 元折算1 日，則比較結果，修正後之規定並無較有
    利於行為人，依刑法第2 條第1 項前段之規定，被告郭振良
    、丙○○、邱垂澤、余松祐、陳彥志、黃柏修部分應一體適
    用修正前刑法之規定。(七)就被告乙○○、呂承諺、曾思榮、
    甲○○部分：修正前、後刑法第26 6條第1 項法定罰金刑最
    高度均為新臺幣30,000元，然依修正前刑法第42條第2 項規
    定，如易服勞役，係以新臺幣900 元折算1 日，勞役期限至
    多33日；而依修正後刑法第42條第3 項規定，如易服勞役，
    係以新臺幣1,000 元、2,000 元、3,000 元折算1 日，勞役
    期限則至多30日、15日、10日，則比較結果，修正後之規定
    顯較有利於行為人，依刑法第2 條第1 項但書之規定，被告
    乙○○、呂承諺、曾思榮、甲○○部分應一體適用修正後刑
    法之規定。至刑法第74條緩刑之規定固亦於94年2 月2 日修
    正，於95年7 月1 日施行生效。惟按，犯罪在新法施行前，
    新法施行後，緩刑之宣告，應適用新法第74條規定，最高法
    院95年度第8 次刑事庭會議意旨參照，是緩刑之規定，應逕
    適用修正後之規定，並無比較新舊法。
五、核被告郭振良、丙○○、邱垂澤、余松祐、陳彥志、黃柏修
    所為，係犯修正前刑法第268 條之意圖營利供給賭博場所罪
    及意圖營利聚眾賭博罪。其等彼此間就前揭犯行有犯意聯絡
    及行為分擔，依修正前刑法第28條規定，為共同正犯。又其
    等先後多次供給賭博場所聚眾賭博之犯行，時間緊接，所犯
    係構成要件相同之罪名，顯係基於概括犯意反覆為之，依修
    正前刑法第56條之規定，均為連續犯，均應論以1 罪，並均
    加重其刑。其等所犯上開2 罪間，為1 行為而觸犯數罪名，
    為想像競合犯，均應依修正前刑法第55條之規定，從一重依
    情節較重之意圖營利聚眾賭博罪處斷（按修正後刑法第55條
    增訂但書規定：「但不得科以較輕罪名所定最輕本刑以下之
    刑。」，為法理之明文化，非屬法律之變更，故無刑法第2
    條第1 項比較新舊法之問題，有最高法院上開決議意旨可資
    參照，附此敘明）；核被告乙○○、呂承諺、曾思榮、甲○
    ○所為，均係犯刑法第266 條第1 項前段之在公眾得出入之
    場所賭博財物罪。爰審酌被告郭振良、丙○○、邱垂澤、余
    松祐、陳彥志、黃柏修供給賭博場所，並聚眾賭博，對社會
    善良風氣危害甚大，惟聚賭期間尚短，均坦承犯行，郭振良
    為賭場負責人，丙○○、邱垂澤、余松祐、陳彥志、黃柏修
    各該犯罪分工之情況，丙○○並向財團法人犯罪被害人保護
    協會臺灣桃園分會捐款20,000元，有95年7 月12日臺灣銀行
    無摺存入憑條存根1 紙在卷可按，深表悔意，暨郭振良、丙
    ○○、邱垂澤、余松祐、黃柏修等人前無犯罪科刑之前科紀
    錄，素行尚佳，被告陳彥志之前科紀錄，素行非佳，有各該
    被告之臺灣高等法院被告前案紀錄表在卷可稽等一切情狀，
    分別量處如主文所示之刑，並諭知依修正前刑法第41條第1
    項前段分別諭知如易科罰金之折算標準；另審酌被告乙○○
    、呂承諺、曾思榮、甲○○在公眾得出入之場所賭博財物，
    助長投機風氣有害社會秩序，惟念其等賭博之金額非鉅，於
    犯罪後均坦承犯行，態度尚稱良好，且被告乙○○並向財團
    法人犯罪被害人保護協會臺灣桃園分會捐款10,000元，有95
    年7 月13日臺灣銀行無摺存入憑條存根1 紙在卷可按，深感
    悔意，暨其等犯罪之動機、手段及其素行、智識程度等一切
    情狀，分別各量處如主文所示之刑，並均諭知易服勞役之折
    算標準，以資懲儆。又按刑法第74條緩刑之規定，固亦於94
    年2 月2 日修正，於95年7 月1 日施行生效，惟犯罪在新法
    施行前，新法施行後，緩刑之宣告，應適用新法第74條規定
    ，最高法院上開決議意旨參照，是緩刑之宣告，應逕適用修
    正後之規定，並無須比較新舊法。查被告丙○○未曾因故意
    犯罪受有期徒刑以上刑之宣告，此有臺灣高等法院被告前案
    紀錄表1 紙在卷可憑，其因一時貪念，短於思慮，偶罹刑典
    經此罪刑之宣告後，當知所警惕，信無再犯之虞，本院認就
    其等所宣告之刑以暫不執行為適當，爰併依修正後刑法第74
    條第1 項第1 款宣告緩刑如主文所示，以啟自新。
六、扣案之如附表一所示之物，係當場賭博之器具，如附表二所
    示之物，係在賭檯及兌換籌碼處之財物，為被告郭振良於本
    院準備程序中供承在卷（見本院卷第116 頁），且經本院依
    職權查詢屬實，有本院辦理刑事案件公務電話紀錄表1 紙在
    卷可稽（見本院卷第70頁），均應依刑法第266 條第2 項規
    定沒收之。另如附表三所示之物，係被告郭振良所有、供其
    與被告丙○○、邱垂澤、余松祐、陳彥志、黃柏修共同實行
    本件犯罪所用之物，業據證人郭振良於偵查中具結證述在卷
    （參見偵查卷第130 頁），爰均依修正前刑法第38條第1 項
    第2 款規定宣告沒收。
七、據上論斷，應依刑事訴訟法第273 條之1 第1 項、第449 條
    第2 項，第450 條第1 項，修正後刑法第2 條第1 項，刑法
    第11條前段，修正前刑法第28條、第56條、第268 條第1 項
    、第41條第1 項前段、第38條第1 項前段，修正後刑法第26
    6 條第1 項、第42條第1 項，刑法第55條、第266 條第2項
    ，修正前罰金罰鍰提高標準條例第1 條前段，罰金罰鍰提高
    標準條例第2 條，刑法施行法第1 條之1 第1 項、第2 項前
    段，逕以簡易判決處刑如主文。
八、如不服本判決，應於判決送達後10日內，向本院提出上訴狀
    （應附繕本），上訴於本院合議庭。
中    華    民    國    95    年    11    月    6     日
                        刑事第九庭法  官  蘇琬能
以上正本證明與原本無異。
                                  書記官  邱飛鳴
中    華    民    國    95    年    11    月    15    日
附表一：當場賭博之器具
┌─┬──────────┬────┬────────┐
│編│物品名稱            │數  量  │所有人          │
│號│                    │        │                │
├─┼──────────┼────┼────────┤
│1 │筒花麻將牌          │  2 副  │郭振良          │
├─┼──────────┼────┼────────┤
│2 │牌尺                │  2 支  │郭振良          │
├─┼──────────┼────┼────────┤
│3 │骰子                │  1 包  │郭振良          │
├─┼──────────┼────┼────────┤
│4 │撲克牌              │  13張  │郭振良          │
└─┴──────────┴────┴────────┘
附表二：在賭檯及兌換籌碼處之財物
┌─┬────────┬──────┬────────┐
│編│物品名稱        │   數  量   │所有人          │
│號│                │            │                │
├─┼────────┼──────┼────────┤
│1 │賭資            │  159,000元 │郭振良          │
└─┴────────┴──────┴────────┘
附表三：供犯罪所用之物
┌─┬──────────┬────┬────────┐
│編│物品名稱            │數  量  │所有人          │
│號│                    │        │                │
├─┼──────────┼────┼────────┤
│1 │無線電對講機        │  3 支  │郭振良          │
├─┼──────────┼────┼────────┤
│2 │帳單                │  1 張  │郭振良          │
├─┼──────────┼────┼────────┤
│3 │帳冊                │  2 本  │郭振良          │
└─┴──────────┴────┴────────┘


司法院資訊處製作；財團法人民間司法改革基金會備份。
